臺灣彰化地方法院彰化簡易庭民事判決
110年度彰簡字第311號
原      告  黄灯輝  
被      告  吳明忠  
上列當事人間請求遷讓房屋等事件，本院於民國110年9月7日言
詞辯論終結，判決如下：
    主    文
被告應自門牌號碼彰化縣○○市○○路○○○巷○○○號房屋遷出，並將該
房屋騰空遷讓返還予原告。
被告應給付原告新臺幣壹萬壹仟伍佰元。
被告應自民國一一○年六月月十七日起至遷讓返還第一項房屋之
日止，按月於每月十五日前給付原告新臺幣壹萬壹仟伍佰元。
訴訟費用新臺幣參萬零柒元由被告負擔。
本判決第一項得假執行。但被告如以新臺幣貳佰玖拾參萬元為原
告預供擔保，得免為假執行。
本判決第二項得假執行。但被告如以新臺幣壹萬壹仟伍佰元為原
告預供擔保，得免為假執行。
本判決第三項於每月屆期後得假執行。但被告如按月以新臺幣壹
萬壹仟伍佰元元為原告預供擔保，得免為假執行。
    事實及理由
一、按訴狀送達後，原告不得將原訴變更或追加他訴，但請求之
    基礎事實同一者，或擴張或減縮應受判決事項之聲明者，不
    在此限；又該規定於簡易訴訟程式亦有適用，民事訴訟法第
    255條第1項但書第2款、第3款、第436條第2項分別定有明文
    。本件原告原起訴聲明係請求：（一）被告應將門牌號碼彰
    化縣○○市○○路000巷0○0號房屋（下稱系爭房屋）騰空遷讓返
    還予原告。（二）被告應自民國110年3月15日起至騰空遷讓
    返還系爭房屋之日止，按月給付原告新臺幣（下同）11,500
    元。嗣於110年9月7日言詞辯論時變更聲明為：（一）被告
    應將門牌號碼彰化縣○○市○○路000巷000號房屋（下稱系爭房
    屋）騰空遷讓返還予原告。（二）被告應給付原告11,500元
    ，暨自110年6月17日起至遷讓返還系爭房屋之日止，按月於
    每月15日前給付原告11,500元。核其請求之基礎事實同一，
    且屬擴張及減縮應受判決事項之聲明，與上開規定相符，應
    予准許。
二、原告主張：
（一）原告於108年8月31日與被告簽訂房屋租賃契約（下稱系爭
      租約），約定由原告將其所有之系爭房屋出租予被告，租
      賃期間自108年8月31日起至113年9月14日止，每月租金為
      11,500元，租金應於每月15日前繳納。惟被告經常藉故給
      付遲延與積欠租金，並避不接電話，嗣原告先於109年7月
      16日寄發存證信函予被告催繳積欠租金，另於110年4月19
      日寄發存證信函催告被告應於函到5日內繳納自110年2月1
      5日起應給付之租金，並對被告為終止系爭租約之意思表
      示，但被告僅於同年5月8日補匯當年2月（1個月）之租金
      予原告。又系爭租約第8條約定「乙方（即被告）未經甲
      方（即原告）同意，不得私自將租賃房屋權利全部或一部
      分出借、轉租、頂讓或以其他變相方法由他人使用房屋。
      」經原告於110年4月29日晚間8時許，會同警員前往系爭
      房屋訪問屋內居住成員，居住其內應門之三位住戶（即訴
      外人張代忠、李文平、李明鋒）均承認其所住宿房間是向
      被告承租無誤，且提供一份住戶與被告所簽的租賃契約為
      憑，由此證明被告已違反系爭租約第8條之規定，依系爭
      租約第14條約定，原告得隨時解約收回房屋，並以本件起
      訴狀繕本送達被告時為終止系爭租約之意思表示。是兩造
      間之系爭租約已於110年6月16日終止，被告無正當理由迄
      未返還系爭房屋，且經抵扣押租金34,500元後，尚積欠租
      金11,500元未清償，爰依系爭租約及民法第455條前段之
      規定，請求被告自系爭房屋遷出，將系爭房屋返還予原告
      ，並給付積欠之11,500元。
（二）又系爭租約既經原告合法終止，被告於系爭租約終止後，
      未將系爭房屋返還原告，而仍繼續占有系爭房屋，獲有相
      當租金之利益，原告因而受有不能使用收益之損害，參諸
      系爭租約約定每月租金11,500元，是被告無權占用系爭房
      屋，每月獲得之利益應以11,500元計算，爰依不當得利之
      法關係，請求請求被告應自110年6月17日起至遷讓返還系
      爭房屋之日止，按月給付原告11,500元等語。
（三）並聲明：如主文第1、2、3項所示。
三、被告則以：伊有接到原告簡訊，於110年4月便搬走了，但是
    鑰匙尚未歸還原告。本件不是轉租，是伊的搬運工住在那，
    他們現在用自己的鎖上鎖，伊現在也進不去，伊沒有權利打
    開門，訴外人張代忠看到原告張貼停止出租公告後就把門上
    鎖離去，現在也沒有住在那。伊有和訴外人李明鋒簽租約，
    伊之前繳納2個月的押租金可以抵扣積欠的房租等語置辯，
    並聲明：原告之訴駁回。
四、得心證之理由：
（一）原告主張上開事實，業據其提出系爭租約、房租收款明細
      表、存證信函暨回執、員警陪同原告訪視住戶錄影光碟、
      被告與訴外人李明鋒所簽之租約、房租收付款明細表、建
      物登記第一類謄本、彰化縣地方稅務局110年房屋稅繳款
      書、存摺匯款明細表、系爭房屋現狀照片等資料為證，且
      且為被告所不爭執，堪認原告主張之事實為真。
（二）按承租人非經出租人承諾，不得將租賃物轉租於他人。但
      租賃物為房屋者，除有反對之約定外，承租人得將其一部
      分轉租於他人。承租人違反前項規定，將租賃物轉租於他
      人者，出租人得終止契約；承租人於租賃關係終止後，應
      返還租賃物，民法第443條、第455條前段分別定有明文。
　　　又系爭租約第8條約定被告不得私自將房屋權利全部或一
      部出借、轉租、頂讓或以其他變相方法由他人使用房屋；
      第14條約定被告如有違背任何條件時，原告得隨時解約收
      回房屋。查本件被告確有未經原告同意，擅自將系爭房屋
      一部轉租與訴外人李明鋒之事實，為被告所不爭執，是依
      上開民法第443條之規定，原告自得終止系爭租約，又原
      告以起訴狀繕本送達作為終止租約之意思表示，而本件起
      訴狀繕本係於110年6月16日送達被告，是系爭租約於110
      年6月16日已合法終止。而系爭租約既已終止，被告已失
      去使用收益系爭房屋之權利，自負有返還租賃物之義務，
      是原告請求被告返還系爭房屋及給付所積欠之租金11,500
      元，即屬有據。至被告前揭所辯，與上開事證顯不相符，
      被告復未提出其他證據以實其說，自難憑採。
（三）又按無法律上之原因而受利益，致他人受有損害，應返還
      其利益，民法第179條前段定有明文。次按無權占有他人
      之土地，可能獲得相當於租金之利益，為社會通常之觀念
      ，故如無權占有他人之房屋，加害人應返還之不當得利之
      範圍，為相當於租金之利益（最高法院97年度台上字第29
      4號判決意旨參照）。查原告已於110年6月16日終止系爭
      租約，業如前述，則被告於租賃關係終止後，迄未遷讓返
      還系爭房屋，即屬無法律上之原因而受利益，參以系爭房
      屋每月租金為11,500元，堪認此金額為被告使用系爭房屋
      每月所受之利益，並為原告所受無法使用收益之損害，
　　　則原告請求被告應自起訴狀繕本送達之翌日即110年6月17
      日起至返還系爭房屋之日止，按月於每月15日前給付相當
      於租金之不當利益11,500元予原告，亦屬有據，應予准許
      。 
五、綜上所述，原告依系爭租約、租賃物返還請求權及不當得利
    之法律關係，請求判決如主文第1、2、3項所示，均為有理
    由，應予准許。
六、本件事證已臻明確，兩造其餘攻擊及防禦方法，經核與判決
    結果不生影響，爰不一一論述，併此敘明。　　
七、本件係就民事訴訟法第427條訴訟適用簡易程序所為被告敗
    訴之判決，依同法第389條第1項第3款規定，應依職權宣告
    假執行，並依同法第392條第2項規定，依職權宣告被告如預
    供擔保，得免為假執行。
八、訴訟費用負擔之依據：民事訴訟法第78條。
中    華    民    國   110    年    9     月    28    日
                  臺灣彰化地方法院彰化簡易庭
                      法  官  李欣恩
以上正本係照原本作成。
如不服本判決，應於送達後20日內，向本院提出上訴狀並表明上
訴理由，如於本判決宣示後送達前提起上訴者，應於判決送達後
20日內補提上訴理由書（須附繕本）。
中    華    民    國   110    年    9     月    28    日
                      書記官  姚志鴻